【裁判字號】    99,易,2288
【裁判日期】    991231
【裁判案由】    妨害秩序
【裁判全文】
臺灣臺北地方法院刑事判決              99年度易字第2288號
公  訴  人  臺灣臺北地方法院檢察署檢察官
被      告  張家華
            周孫弘
上列被告因妨害秩序案件，經檢察官提起公訴（98年度偵字第27
340號），本院判決如下：
    主  文
張家華冒充公務員，而行使其職權，處有期徒刑伍月，如易科罰
金，以新臺幣壹仟元折算壹日。又共同公然冒用公務員官銜，處
罰金新臺幣壹萬肆仟元，如易服勞役，以新臺幣壹仟元折算壹日
。
周孫弘共同公然冒用公務員官銜，處罰金新臺幣壹萬肆仟元，如
易服勞役，以新臺幣壹仟元折算壹日。
    事  實
一、張家華基於僭行公務員職權犯意，於民國98年8月間某日，
    向址設臺北縣新莊市○○路458號地下室「國賓停車場」，
    管理員許志偉僭稱係國安局特勤組人員執行保護職務云云，
    命其協助指出魏國瑞所駕8751-QT號黑色福斯汽車停放位置
    ，致許志偉信以為真，因而遵其指示指明該車停放處。張家
    華復承前犯意，接續於同年8月下旬某日，向該停車場另一
    管理員林金德，出示白底藍字貼有照片不明證件，僭稱己係
    國安局人員執行職務，要求進入停車場執行搜索，欲對魏國
    瑞所有上開汽車拍照蒐證，林金德不疑有他，乃允張家華進
    入停車場，並對該車拍照。又張家華與周孫弘另共同基於公
    然冒用公務員官銜犯意連絡，於98年8月29日凌晨12時20分
    許前某時許，駕車尾隨魏國瑞所駕上開車輛，於同日凌晨12
    時20分許，在臺北市○○區○○街3巷與5巷育達商職警衛室
    附近，遭魏國瑞察覺攔下渠等2人，周孫弘乃下車趨前至魏
    國瑞車旁，在該不特定人得以出入之公共場所，出示貼有照
    片及標示「國安」二字不明藍色證件，向魏國瑞佯稱其係國
    安局人員而公然冒用公務員官銜，張家華則同時於渠等2人
    所駕車輛車頂，掛上暗示公務用途警示燈，經魏國瑞察覺有
    異，要求報警處理，渠等2人旋即畏罪心虛，駕車倉皇離去
    。
二、案經魏國瑞訴由臺北市政府警察局松山分局報請臺灣臺北地
    方法院檢察署檢察官偵查起訴。
    理  由
壹、證據能力：
    證人許志偉警詢陳述，固屬被告張家華於審判外之言詞陳述
    ，惟當事人於言詞辯論終結前未聲明異議，亦無聲請傳訊（
    見本院審理筆錄，本院卷第12頁正面及背面），顯放棄行使
    詰問權，而本院審酌該言詞陳述作成時情況，並無違法或不
    當之處，適為本案證據，依刑事訴訟法第159條之5規定，應
    具證據能力。
貳、實體部分：
一、訊據被告張家華固坦承：有與許志偉接觸，有在車上掛上警
    示燈等情（本院卷第11頁背面-12頁），然其與被告周孫弘
    均矢口否認有何僭行公務員職權、冒用公務員官銜犯行，被
    告張家華辯稱：未向許志偉、林金德自稱係國安局人員執行
    職務；被告周孫弘則辯以：未向魏國瑞稱己為國安局人員云
    云。惟查：
(一)證人即告訴人魏國瑞於本院審理時結證：伊在寧安街附近育達
  商職攔下被告車輛，係被告周孫弘下車並提示證件給伊看，他
  說他是國安局的人，伊就說請警方來確認，當時伊站在車旁，
  接近育達警衛室，伊怕對方是黑道，才在警衛室附近攔下對方
  ，第一位（即被告張家華），伊在之前台安醫院附近買東西與
  老闆聊天2小時，他車在伊車後方5公尺，後來他坐駕駛座，跟
  伊車到育達，第二位（即被告周孫弘）在育達伊的駕駛座旁，
  有出示證件，是藍色證件有照片，手指壓住證件，只有露出國
  安兩字，自稱是國安局人員，出示證件只有一下子，故意只讓
  伊看到「國安」二字，另一人在車上從駕駛座拿出警示燈放車
  頂，伊報警並請被告周孫弘不要走，周就走回副駕駛座，2人
  揚長而去，他們跟蹤伊時，伊有遠距離跟他們見過一次，98年
  8月29日凌晨時，伊有看到被告2人，當時下車到伊車旁邊是周
  孫弘，他說他是國安局的人，他還拿了一個識別證給伊看，他
  手遮住識別證很大的部分，只露出照片及國安二個字，伊看他
  們跟蹤伊之後，伊在育達商職那邊把他們攔下來，之後伊就說
  要找警察來確認是否他們為真的國安局的人，周孫弘就走回他
  自己的車上，在之前在台安醫院伊去購買照相器材的時候，伊
  出來時有看到他們張家華、周孫弘二人，所以伊可以確定98年
  8月29日凌晨坐在車內的人是張家華，當周孫弘跟伊出示識別
  證時候，張家華是坐在車內等語明確【臺灣臺北地方法院檢察
  署98年度偵字第27340號（下稱偵卷）第119-120頁、本院卷第
  22頁背面-23頁背面】。
(二)再佐以證人許志偉於警詢證稱：98年8月28日那段時間附近，
  有看過自稱國安局人員過來查詢8751-QT車主是否在場，該自
  稱國安局之人車上共有2人，他們不曾開車下來停車場，都是
  一男子下來停車場直接找尋8751-QT車輛一情明確（偵卷第35
  頁）。
(三)復參酌證人林金德於本院審理時結證：被告張家華98年8月間
  左右來停車場，他在拍車子車頭車牌，伊過去問他拍車子幹什
  麼，他就說他是國安局派來保護告訴人的，因為他說他是國安
  局的，伊就沒有阻撓他拍照，他進來伊都會在旁邊看，伊問他
  ，他說他是國安局並出示一張證件，上面寫中文，伊沒看清楚
  ，白底藍字有貼照片，他隨即收回證件，沒有讓伊看清楚的意
  思，他都是拍照就走了，停留約1、2分鐘，因為張家華說他是
  國安局的，伊才放讓他進來，平常會管制停車場，避免發生破
  壞，他說是國安局人員，沒有說哪個單位或編組，因為張有出
  示證件，所以後來讓他進入，但都跟在他身旁，他每次都有拍
  照，當時向伊自稱國安局的人員就是在法庭穿黑色夾克之人（
  指被告張家華），他有拿證件給伊看，說他自己是國安局的，
  是來保護車主的，因為他拿那個給伊看，伊以為張家華是國安
  局的人員，張家華跟伊說他是國安局的人員，張家華第一次來
  的時候，伊跟他進去，看他在拍車子照片，伊問他是從什麼地
  方來的，第一次張家華說他是國安局派來保護車主的。張家華
  當時拍的車子是黑色福斯的車等語明確（偵卷第118-119頁、
  本院卷第34頁背面-35頁背面）。衡證人林金德與被告張家華
  素無嫌隙，實無故捏虛詞構陷被告張家華，致己亦受偽證罪嫌
  追訴處罰風險之可能與必要，是其證詞，應屬信實。
(四)末佐以被告張家華亦自承：有與許志偉接觸，在98年8月29日
  跟魏國瑞接觸時有掛上警示燈等語無訛（本院卷第11頁背面-1
  2頁）。
(五)依上開證據，足認被告張家華確有僭行公務員職權，且被告2
  人確有共同公然冒用公務員官銜犯行，渠等所辯前詞，顯係狡
  卸虛言，而不可採，是本案事證明確，被告2人犯行洵堪認定
  ，應依法論科。
二、核被告張家華所為，係犯刑法第158條第1項僭行公務員職權
    罪、第159條公然冒用公務員官銜罪。被告周孫弘係犯刑法
    第159條公然冒用公務員官銜罪。渠等就公然冒用公務員官
    銜犯行部分，具犯意聯絡及行為分擔，均應論以共同正犯。
    而被告張家華2次僭行公務員職權，於密切接近之時在同地
    實施，侵害同一法益，其行為獨立性較為薄弱，依一般社會
    健全觀念，在時間差距上，難以強行分開，在刑法評價上，
    視為數個舉動接續施行，合為包括一行為予以評價，較為合
    理，係接續犯（最高法院86年台上字第3295號判例參照），
    應論以包括一罪。而被告張家華僭行公務員職權、公然冒用
    公務員官銜犯行，犯意各別，行為互殊，應分論併罰。爰審
    酌被告2人均無前科，有臺灣高等法院被告前案紀錄表在卷
    為證，素行尚可；然渠等所為嚴重戕害政府機關威信；又飾
    詞狡辯，，犯後態度甚劣，堪徵毫無悔意，兼衡渠等2人均
    高職畢業智識程度、犯罪動機、目的、手段、生活狀況等一
    切情狀，分別量處如主文所示之刑，並各諭知易科罰金、易
    服勞役折算標準。又被告張家華行為後，總統於98年1月21
    日、98年12月30日2次公布修正，依序自98年9月1日施行、9
    9年1月1日生效之刑法第41條，因該2次修正係屬檢察官執行
    時所應處理事項，非刑罰法律有變更，自無庸比較新舊法，
    逕適用修正後刑法第41條規定，附此敘明。
據上論斷，應依刑事訴訟法第284條之1、第299條第1項，刑法第
158條第1項、第159條、第28條、（修正後）第41條第1項前段、
第42條第3項前段，刑法施行法第1條之1第1項、第2項前段，判
決如主文。
本案經檢察官黃碧玉到庭執行職務。
中    華    民    國    99    年    12    月    31    日
                    臺灣臺北地方法院刑事第14庭
                              法  官  陳琪媛
以上正本證明與原本無異。
如不服本判決應於收受送達後10日內向本院提出上訴書狀，並應
敘述具體理由，其未敘述上訴理由者，應於上訴期間屆滿後20日
內向本院補提理由書。告訴人如不服本判決，應具理由請求檢察
官上訴，其上訴期間計算以檢察官收受判決正本日期為準。
                              書記官  陳豪達
中    華    民    國    99    年    12    月    31    日
附錄法條全文：
中華民國刑法第158條
冒充公務員而行使其職權者，處3年以下有期徒刑、拘役或5百元
以下罰金。
冒充外國公務員而行使其職權者，亦同。
中華民國刑法第159條
公然冒用公務員服飾、徽章或官銜者，處5百元以下罰金。

司法院資訊處製作；財團法人民間司法改革基金會備份。
